【裁判字號】    90,易,550
【裁判日期】    900330
【裁判案由】    侵占
【裁判全文】
臺灣臺中地方法院刑事判決                            九十年度易字第五五０號
    公  訴  人  臺灣臺中地方法院檢察署檢察官
    被      告  甲○○
右列被告因侵占案件，經檢察官提起公訴（八十九年度偵緝字第八四九號），本院判
決如左：
    主  文
甲○○意圖為自己不法之所有，而侵占自己持有他人之物，處有期徒刑伍月，如易科
罰金，以參佰元折算壹日。
    事  實
一、甲○○原為臺中市大坑無極天聖宮的總幹事，乙○○為該宮管理委員會之委員，
    二人因而認識，並結為好友。因甲○○告知乙○○買賣股票獲利甚豐，乙○○遂
    於民國八十六年七月間陸續交付甲○○新臺幣八十多萬元，委託甲○○以甲○○
    名義購買中華投資開發股份有限公司（下稱中華開發公司）股票五千股，後增資
    股票一千股及資配股一千五百股，共計七千五百股，均交由甲○○保管，甲○○
    並於八十六年八月三十一日簽立保管條一紙交與乙○○作為憑據。詎甲○○竟意
    圖為自己不法之所有，於受託保管上開股票後至八十七年底之不詳時間內，未經
    乙○○之同意，擅自將上開股票持向交通銀行臺中分行質押借款，所得款項供作
    自己買賣股票之用。嗣中華開發公司股價持續下跌，甲○○因未能補足擔保金額
    ，該股票遂遭交通銀行臺中分行處分出賣。
二、案經乙○○訴請臺灣臺中地方法院檢察署檢察官偵查起訴。
    理  由
一、訊據被告甲○○對受告訴人乙○○之託為其保管中華開發公司股票七千五百股，
    嗣以該股票向交通銀行臺中分行質押借款等情供承不諱，惟矢口否認有何侵占犯
    行，辯稱：因中華開發公司之股價不斷下跌，伊為補回虧損才將股票拿去銀行辦
    理融資云云。惟查：告訴人委託被告購買中華開發公司股票係為長期投資，並未
    同意被告可以之向銀行辦理融資貸款，此業據告訴人指陳明確，並有被告出具之
    保管條一紙附卷可稽（見八十九年度偵字第一０一二六號偵查卷第五頁）。被告
    逾越授權範圍，擅自將受託保管之中華開發公司股票七千五百股持向交通銀行臺
    中分行質押借款而作為自己操作買賣股票之用，其顯有意圖為自己不法所有之犯
    罪故意；而其將股票質押借款之處分行為，亦該當刑法侵占罪之變易持有為所有
    之構成要件。故被告所辯上情，無非卸責之詞，不足採信。本件事證至臻明確，
    被告犯行堪以認定。
二、核被告所為，係犯刑法第三百三十五條第一項之侵占罪。本院審酌被告之品行、
    智識程度，犯罪之動機、手段、致生之危害，未賠償告訴人所受損失，及犯罪後
    未坦承犯行等一切情狀，量處如主文所示之刑，以資懲儆。又刑法第四十一條業
    於九十年一月十日修正公布，同年一月十二日生效。依修正後之同法第四十一條
    第一項前段規定，本件被告犯最重本刑為五年以下有期徒刑以下刑之罪，而受六
    月以下有期徒刑之宣告，乃屬得易科罰金之情形，此與修正前之刑法第四十一條
    相比較，修正後之新法較有利被告，依刑法第二條第一項前段規定，應適用裁判
    時之法律，從而被告所處如主文所示之刑，並諭知易科罰金之折算標準。
據上論斷，應依刑事訴訟法第二百九十九條第一項前段，刑法第二條第一項前段、第
三百三十五條第一項、修正後刑法第四十一條第一項前段，罰金罰鍰提高標準條例第
一條前段、第二條，判決如主文。
中      華      民      國      九十      年      三      月    三十    日
                                          法  官  游  文  科
右正本證明與原本無異。
如不服本判決，應於判決送達後十日內向本院提出上訴狀（須附繕本），上訴於臺灣
高等法院臺中分院。
                                          書記官
中      華      民      國      九十      年      三      月    三十    日
附錄論罪科刑法條：
刑法第三百三十五條
意圖為自己或第三人不法之所有，侵占自己持有他人之物者，處五年以下有期徒刑、
拘役或科或併科一千元以下罰金。
前項之未遂犯罰之。


司法院資訊處製作；財團法人民間司法改革基金會備份。
